【裁判字號】    95,家上,12
【裁判日期】    950418
【裁判案由】    否認婚生子女
【裁判全文】
臺灣高等法院臺中分院民事判決          95年度家上字第12號
上  訴  人  丙○○
法定代理人  乙○○
被  上訴人  甲○○所生之女嬰（尚未申報
兼      上
法定代理人  甲○○
上列當事人間請求否認婚生子女事件，上訴人對於民國94年12月
1 日臺灣苗栗地方法院94年度親字第28號第一審判決提起上訴，
本院於95年4月4日言詞辯論終結，茲判決如下：
    主    文
上訴駁回。
第二審訴訟費用由上訴人負擔。
    事    實
一、上訴人聲明求為判決：(一)原判決廢棄。(二)被上訴人甲○○所
    生女嬰（尚未申報戶籍）與上訴人之父謝其榮間父子關係不
    存在。(三)第一、二審訴訟費用均由被上訴人負擔。其陳述略
    以：
  (一)上訴人丙○○之父謝其榮與上訴人之母即被上訴人甲○○於
    民國（下同）88年9 月29日結婚，嗣甲○○即經常離家，自
    93年4月25日起更離家不歸，上訴人之父謝其榮並於93年6月
    2日報案協尋，而謝其榮於93年8月20日死亡，甲○○於93年
    農曆過年前產下一位嬰兒，尚未申報戶籍，但推定為謝其榮
    之婚生子女，然甲○○自離家後即未與謝其榮同居，實非甲
    ○○自謝其榮受胎所生之女，上訴人係謝其榮之繼承人，爰
    依民事訴訟法第590條、民法第1063條第2項之規定，訴請確
    認被上訴人甲○○所生之該女嬰與上訴人之父謝其榮間父子
    關係不存在。
  (二)上訴人已拋棄繼承謝其榮之遺產，有原法院93繼字第202 號
    家事庭准予備查通知書為證，故本件並非繼承權被侵害之情
    形，無原審所認已超出被繼承人謝其榮死亡時6 個月之法定
    起訴期間之適用。上訴人所主張乃將來可依法代位繼承爺爺
    謝武雄，此對爺爺謝武雄之繼承權期待權被侵害，而謝武雄
    尚未仙逝，時效尚未起算，上訴人在知悉被上訴人甲○○生
    下嬰兒後一年內即提起本件否認子女之訴，依法自屬有據，
    原審為上訴人敗訴之判決，有不適用法規及適用法規不當之
    違法，應予廢棄。
二、被上訴人甲○○聲明求為判決：駁回上訴。其陳述略以：伊
    確有於93年12月23日在台中縣潭子鄉周肇銘婦產科診所產下
    一位女嬰，尚未申報戶籍，該女嬰非自謝其榮受胎所生，法
    院如何判決伊無意見，只要能報戶口即可。
    理    由
一、上訴人起訴主張：上訴人丙○○之父謝其榮與上訴人之母即
    被上訴人甲○○於88年10月11日結婚，嗣謝其榮於93年8 月
    20日死亡，然上訴人之母即被上訴人甲○○於93年農曆過年
    前產下一位嬰兒，尚未申報戶籍但推定為謝其榮之婚生子女
    ，因確非被上訴人甲○○自謝其榮受胎所生，上訴人係謝其
    榮之繼承人，乃依民事訴訟法第590條、民法第1063條第2項
    之規定提起本訴，請求確認被上訴人甲○○所生之嬰兒並非
    自謝其榮受胎所生等語。被上訴人甲○○雖聲明求為判決駁
    回上訴，但承認其確於93年12月23日在台中縣潭子鄉周肇銘
    婦產科診所產下一位女嬰，尚未申報戶籍，該女嬰非自謝其
    榮受胎所生，對於法院如何判決無意見，只要能報戶口即可
    等語。
二、按「否認子女之訴，夫妻之一方於法定起訴期間內或期間開
    始前死亡者，繼承權被侵害之人得提起之」、「依前項規定
    起訴者，應自被繼承人死亡時起，於6 個月內為之」，民事
    訴訟法第590 條第1、2項定有明文。本件上訴人以被上訴人
    甲○○於93年農曆過年前產下一位嬰兒，推定為謝其榮之婚
    生子女，因確非被上訴人甲○○自謝其榮受胎所生；被上訴
    人亦承認確有於93年12月23日在台中縣潭子鄉周肇銘婦產科
    診所產下一位女嬰，該女嬰非自謝其榮受胎所生。惟被繼承
    人謝其榮係於93年8 月20日死亡，有戶籍謄本及被上訴人甲
    ○○戶籍資料附卷可稽（原審卷第14、29頁），而上訴人係
    於94年9 月26日提起本訴，揆諸前揭規定，已逾被繼承人謝
    其榮死亡時起6 個月之法定起訴期間，縱以子女出生即自93
    年12月23日女嬰出生，上訴人已能行使其訴權時，為6 個月
    期間之起算點，亦已超過6 個月。是上訴人所提本件訴訟，
    在法律上顯無理由。原審不經言詞辯論，逕行駁回上訴人之
    訴自無不合。
三、至上訴人又謂伊已拋棄繼承謝其榮之遺產，有原法院93繼字
    第202 號家事庭准予備查通知書為證，故本件並非繼承權被
    侵害之情形，無原審所認已超出被繼承人謝其榮死亡時6 個
    月之法定起訴期間之適用。伊所主張乃將來可依法代位繼承
    爺爺謝武雄，此對爺爺謝武雄之繼承權期待權被侵害，而謝
    武雄尚未仙逝，時效尚未起算，伊在知悉被上訴人甲○○生
    下嬰兒後一年內即提起本件否認子女之訴，於法自屬有據云
    云，尤無足取。蓋上訴人若已拋棄繼承謝其榮之遺產，則其
    已非「夫妻之一方於法定起訴期間內或期間開始前死亡」，
    而得提起否認子女之訴之所謂「繼承權被侵害之人」，更不
    能據以對被上訴人提起本件否認子女之訴訟。
四、綜上所述，本件上訴人之訴顯無理由，原審為上訴人敗訴之
    判決，並無不合。上訴意旨指摘原判決不當，求予廢棄改判
    ，為無理由，其上訴應予駁回。
五、據上論結，本件上訴為無理由，依民事訴訟法第449條第1項
    、第78條，判決如主文。
中    華    民    國    95    年     4    月    18    日
                      民事第五庭審判長法  官  陳滿賢
                                      法  官  邱森樟
                                      法  官  古金男
以上正本係照原本作成。
如對本判決上訴，須於收受判決送達後二十日內向本院提出上訴
書狀，其未表明上訴理由者，應於提出上訴後二十日內向本院提
出上訴理由書 (須按他造人數附具繕本)。
上訴時應提出委任律師為訴訟代理人之委任狀。具有民事訴訟法
第四百六十六條之一第一項但書或第二項之情形為訴訟代理人者
，另應附具律師及格證書及釋明委任人與受任人有該條項所定關
係之釋明文書影本。
                                      書記官  詹錫朋
中    華    民    國    95    年    4     月    19    日
                                                      Ｈ


司法院資訊處製作；財團法人民間司法改革基金會備份。
